【裁判字號】    97,交上易,134
【裁判日期】    970314
【裁判案由】    業務過失傷害
【裁判全文】
臺灣高等法院臺南分院刑事判決       97年度交上易字第134號
上  訴  人  臺灣臺南地方法院檢察署檢察官
被      告  甲○○
上列上訴人因被告業務過失傷害案件，不服臺灣臺南地方法院96
年度交易字第167號中華民國97年1月31日第一審判決（起訴案號
：臺灣臺南地方法院檢察署96年度調偵字第889號），提起上訴
，本院判決如下：
    主  文
上訴駁回。
    理  由
一、公訴意旨及上訴意旨以：(一)公訴意旨如附件起訴書所載。(二)
    上訴意旨略以：被害人父林溪河雖間歇性意識混亂，但有時
    尚有意識存在，告訴代理人林明忠係其子，係徵得林溪河之
    同意後，代為提出告訴。如認被害人無委任之意識能力，則
    請求本署檢察官依刑事訴訟法第236條第1項規定，指定告訴
    代理人林明忠為代行告訴人。因之請求本檢察官上訴。經核
    尚非顯無理由。本檢察官並於97年2月14日指定林明忠為本
    件被害人林溪河之代行告訴人，有訊問筆錄在卷可稽，為此
    提起上訴等語。
二、按犯罪之被害人，得為告訴；又告訴乃論之罪，未經告訴者
    ，應諭知不受理之判決，且上開不受理之判決並得不經言詞
    辯論為之，刑事訴訟法第232條、第303條第3款、第307條分
    別定有明文。查本件公訴人認被告甲○○係觸犯刑法第284
    條第2項之業務過失傷害罪，依同法第287條前段規定，須告
    訴乃論。經查：
（一）被害人林溪河因本件車禍受傷後，未曾至警察局、檢察署
      製作警詢或偵訊筆錄，即無其提出告訴之陳述。被害人林
      溪河之子林明忠固於96年4月19日之警詢中表示其要對被
      告提出傷害告訴等語（見警卷第8頁）。惟林明忠係被害
      人之子並非被害人之配偶，且迄今尚無被害人林溪河因被
      法院宣告為禁治產人而指定林明忠為法定代理人之情事，
      是林明忠尚無依刑事訴訟法第233條第1項取得可獨立對被
      告提出告訴之權。
（二）林明忠固於民國96年7月3日於檢察官偵查中陳稱：其係受
      被害人委任而代理提出告訴等語（見96年度營偵字第746
      號卷第18頁），但未提出委任狀為證。且查林明忠於96年
      4月19日之警詢中即稱：被害人自發生本件車禍後，頭部
      重傷神智不清，越來越不清楚而無法表達等語（見警卷第
      8頁）；於同年7月3日檢察官偵訊中稱：被害人意識不清
      等語（見96年度營偵字第746號卷第18頁）；於同年11月
      13日之警詢亦稱：被害人因車禍受傷蜘蛛網膜下腔出血、
      幻覺、硬腦膜下出血、腦內出血，至今無法正常表達意識
      等語（見96年度調偵字第889號卷第23、24頁）。復於原
      審陳稱：被害人自95年12月14日車禍發生後，因頭部受傷
      ，就頭腦不清楚，問其話會答非所問，無法瞭解問話之內
      容，無法表達自己之意思，對於整個事發過程無法陳述，
      只有對我比較認識，對其他家人均不認識，其住於養護之
      家，日常生活無法自理…，並稱：被害人於上開96年7月3
      日偵訊之日當時，意識並不清楚，其並不曉得有此偵查庭
      等語（見原審卷第11、12頁）。此外被害人林溪河確因本
      件車禍其頭部受有蜘蛛網膜下腔出血、硬腦膜下出血、腦
      內出血等傷，導致其行為退化、日常生活無法自理、間歇
      性意識混亂，24小時需專人照顧，有行政院衛生署嘉義醫
      院96年4月14日、同年7月21日開立之診斷證明書各1份可
      憑（見警卷第19頁、96年度調偵字第889號偵查卷第14頁
      ）。綜上所述，被害人自本件發生車禍後至96年7月3日林
      明忠應檢察官訊問之時，確因頭部受蜘蛛網膜下腔出血、
      硬腦膜下出血、腦內出血等傷，而處於行為退化、日常生
      活無法自理、間歇性意識混亂等顯然無法表達自我意識之
      狀態，並無於96年7月3日或之前某日即具有委任林明忠代
      為提出告訴之意識能力，尚難認有何委任林明忠提出告訴
      之情事。
三、原判決因認本案屬告訴乃論之業務過失傷害罪，但未經具有
    告訴權之人提出告訴，且亦無刑事訴訟法第236條第1項經檢
    察官指定代行告訴人代行告訴之情事，而為不受理判決之諭
    知。本院經核，原判決並無違誤。上訴意旨固稱被害人林溪
    河雖間歇性意識混亂，但有時尚有意識存在，告訴代理人林
    明忠乃徵得其同意後，代為提出告訴云云，但未提出任何證
    據證明，且原判決已詳予敘明林明忠並未受合法委任，況依
    檢察官於上訴意旨稱：本檢察官並於97年2月14日指定林明
    忠為本件被害人林溪河之代行告訴人（但未檢附該筆錄為證
    ），亦可佐證林明忠並未受合法委任而提出本件告訴。又檢
    察官雖稱：已於97年2月14日指定林明忠為被害人林溪河之
    代行告訴人，但未檢附該筆錄為證；且查告訴乃論之犯罪，
    其「告訴」之提出為訴追要件，應於起訴之前即具備已提出
    「告訴」為要件。查本件「告訴」係於第一審以未經合法告
    訴為由，於97年1月31日為公訴不受理判決後，檢察官始另
    於97年2月14日指定林明忠為被害人林溪河之代行告訴人，
    於本案之訴追條件，尚屬無從補正，其「告訴」尚難認係合
    法，是本件上訴為無理由，且有刑事訴訟法第372條情事，
    並不經言詞辯論逕為駁回上訴之判決。又本判決僅係就本件
    車禍案為程序上之裁判，如檢察官認被告仍應負業務過失傷
    害之刑責，於代行告訴人另行提起合法告訴後，是否另行起
    訴，核係另一問題，亦宜另分案辦理，附此敘明。
據上論斷，應依刑事訴訟法第368條、第372條，判決如主文。
中    華    民    國    97    年     3    月    14    日
                  刑事第一庭    審判長法  官  黃崑宗
                                      法  官  夏金郎
                                      法  官  王明宏
以上正本證明與原本無異。
不得上訴。
                                      書記官  黃全忠
中    華    民    國    97    年    3     月    14    日


司法院資訊處製作；財團法人民間司法改革基金會備份。
